臺灣橋頭地方法院民事判決
111年度岡簡字第383號
原      告  王清祈  

被      告  蕭圳佑  

上列當事人間請求侵權行為損害賠償(交通)事件，本院於民國11
1年11月10日言詞辯論終結，判決如下：
    主  文
被告應給付原告新臺幣69,927元，及自民國111年8月12日起至清
償日止，按週年利率百分之五計算之利息。
原告其餘之訴駁回。
訴訟費用由被告負擔二分之一，餘由原告負擔。
本判決第一項得假執行。但被告如以新臺幣69,927元為原告預供
擔保，免為假執行。
    事實及理由
一、被告未於言詞辯論期日到場，核無民事訴訟法第386 條各款
    所列情形，爰依原告聲請，由其一造辯論而為判決。
二、原告主張：被告於民國111年5月23日19時40分，駕駛8455-H
    8號自小客車（下稱甲車），於高雄市○○區○道00號往西行駛
    ，行經17公里500公尺處外側車道時，因車輛行經水漥失控
    ，導致甲車往左打滑而撞擊內側車道護欄，適訴外人柯玉光
    駕駛AKC-1750號自小客車（下稱乙車）同向行使在甲車後之
    內側車道，見狀閃避及煞車均不及，因而撞擊甲車（下稱事
    故一）。柯玉光並因而與被告於事故現場發生肢體衝突，未
    久原告駕駛9917-QA號自小客車（下稱系爭車輛）由後方行
    駛而來，因未注意車前狀況及保持安全距離，發現前方甲車
    時，已煞車閃避不及，因而撞擊甲車(下稱系爭事故)。原告
    因而支出系爭車輛維修費用355,543元、拖吊費用4,700元，
    為此，爰依民法侵權行為之法律關係提起本件訴訟等語。聲
    明：被告應給付原告360,243元，及自起訴狀繕本送達之翌
    日起至清償日止，按週年利率百分之5計算之利息。
三、被告經合法通知，無正當理由未於言詞辯論期日到場，亦未
    提出書狀作任何聲明或陳述。　　
四、本院得心證之理由
  ㈠按因故意或過失，不法侵害他人之權利者，負損害賠償責任
    ；汽車、機車或其他非依軌道行駛之動力車輛，在使用中加
    損害於他人者，駕駛人應賠償因此所生之損害，但於防止損
    害之發生，已盡相當之注意者，不在此限，民法第184條第1
    項、第191條之2分別定有明文。次按汽車在行駛途中，因機
    件故障或其他緊急情況無法繼續行駛時，應滑離車道，在路
    肩上停車待援；滑離車道時，應先顯示方向燈逐漸減速駛進
    路肩，車身或所載貨物突出部分，須全部離開車道。待援期
    間除顯示危險警告燈外，並在故障車輛後方五十公尺至一百
    公尺處設置車輛故障標誌警示之；前項情形汽車無法滑離車
    道時，除顯示危險警告燈外，應在故障車輛後方一百公尺以
    上處設置車輛故障標誌，同時應即通知該管公路管理機關或
    警察機關協助處理，高速公路及快速公路交通管制規則第15
    條第1項、第2項定有明文。
　㈡查原告主張上開事實，業據其提出道路交通事故初步分析研
    判表、道路交通事故當事人登記聯單、系爭車輛行照、凱帝
    道路救援服務三聯單、國道小型車拖救服務契約三聯單、系
    爭車輛維修估價單為證（見本院卷第11頁-第25頁），復經
    本院調取系爭事故之道路交通事故現場圖、道路交通事故調
    查報告表（一）（二）、A3類道路交通事故調查紀錄表、酒
    精測定紀錄、調查筆錄、指認犯罪嫌疑人紀錄表、嫌疑人編
    號與真實姓名對照表、交通事故當事人登記聯單、交通事故
    初步分析研判表在卷可參（見本院卷第37頁-第63頁）。且
    查被告於事故一發生後，並未開啟甲車危險警告燈，復未於
    甲車後方100公尺放置故障標誌，此一狀態，就高速行駛之
    高速公路，當會高度增加後方來車追撞之危險，故本院依上
    開調查證據之結果，認原告主張之事實為真。從而，被告就
    系爭事故之發生為有過失，且其過失與系爭車輛損壞之結果
    間亦有相當因果關係，則揆諸上開規定，被告自應負損害賠
    償責任。
  ㈢次按不法侵害他人之身體、健康、名譽、自由、信用、隱私
    、貞操，或不法侵害其他人格法益而情節重大者，被害人雖
    非財產上之損害，亦得請求賠償相當之金額。(民法第184條
    第1項前段、第193條第1項、第195條第1項前段參照)。本件
    原告因被告上開侵權行為受有損害，是被告應就原告所受損
    害結果負賠償責任。茲就原告之請求有無理由，逐一論述如
    下：
　1.系爭車輛維修費用：
  ⑴物被毀損時，被害人固得請求加害人賠償物被毀損所減少之
　　價額，並以修復費用為估定之標準，然應以必要者為限(如
　　修理材料以新品換舊品，應予折舊)。是損害賠償既係在填
　　補被害人所受之損害，使其回復物被毀損前之應有狀態，自
　　不應使被害人額外受利，故被害人修理材料以新品換舊品
　　者，應予折舊。查原告雖請求系爭車輛之修復費用共計355,
　　543元（含材料263,030元、工資92,513元），並提出系爭車
    輛維修估價單為證。然依上開說明，計算被告此部分應負擔
    損害賠償數額時，自應扣除上開材料折舊部分，始屬合理。
　⑵而依行政院所頒固定資產耐用年數表及固定資產折舊率表，
    非運輸業用客車、貨車之耐用年數為5年，依平均法計算其
    折舊結果（即以固定資產成本減除殘價後之餘額，按固定資
    產耐用年數表規定之耐用年數平均分攤，計算折舊額），每
    年折舊率為5分之1，並參酌營利事業所得稅查核準則第95條
    第6項規定「固定資產提列折舊採用定率遞減法者，以1年為
    計算單位，其使用期間未滿1年者，按實際使用之月數相當
    於全年之比例計算之，不滿1月者，以1月計」，系爭車輛自
    出廠日95年11月，迄本件車禍發生時即111年5月23日，已使
    用6年9月已使用逾5年，顯超過耐用年限。依行政院所頒固
    定資產耐用年數表及固定資產折舊率之規定，系爭車輛修復
    零件僅餘殘值5,665元【計算方式：殘價＝取得成本÷(耐用年
    數＋1)即263,030÷(5+1)≒43,838（小數點以下四捨五入）】
    。準此，原告所得請求之維修費用，為系爭車輛之零件殘值
    43,838元，加計不用折舊工資92,513元，共136,351元。　
    　　
　2.拖吊費用：
    原告主張因系爭事故，需拖吊系爭車輛前往修車廠修理，共
　　支出4,700元，業據提出拖救服務契約三聯單為證（本院卷
　　第17頁-第19頁），惟其中拖吊費用1,200元之凱帝道路救援
　　服務三聯單，其車牌號碼為0000-00，非原告之車牌號碼000
　　0-00自小客車；拖救時間係111年7月13日，距系爭事故發生
　　已過去1個多月，且拖救地點在中崙二路，亦非系爭事故發
　　生地點，難認此筆拖吊費用支出與系爭事故有關，應不予准
　　許。是拖吊費用應為3,500元，逾此範圍，則無理由。
  ㈣綜上，原告得請求被告賠償之金額為139,851元（計算式：13
    6,351+3,500=139,851)。
　㈤末按損害之發生或擴大，被害人與有過失者，法院得減輕賠
    償金額，或免除之，民法第217條第1項定有明文。汽車行駛
    時，駕駛人應注意車前狀況及兩車並行之間隔，隨時採取必
    要之安全措施；汽車在同一車道行駛時，除擬超越前車外，
    後車與前車之間應保持隨時可以煞停之距離，道路交通安全
    規則第94條第1項、第3項分別定有明文。查原告追撞甲車，
    依被告及訴外人柯玉光之陳述，應係甲、乙二車發生事故一
    後至少50秒以後所發生（見本院卷第43-45頁），若原告行
    車有注意遵守上開規定，當有充裕時間可發現前方行車狀況
    有異，且依當時狀況並無不能注意之情形，竟疏未注意，因
    而追撞甲車，則原告就系爭事故之發生自具過失。本院審酌
    雙方車輛肇事情節、過失程度等各情，認兩造就系爭事故應
    由兩造各負50％責任。準此，原告請求被告賠償69,927元（
    計算式：139,851元×85％＝69,927元，元以下四捨五入，下同
    ），即屬有據。
四、從而，原告依民法第184條第1項前段、第191條之2等規定，
    請求被告給付69,927元，及自起訴狀繕本送達翌日即111年8
    月12日（見本院卷第31頁送達證書）起至清償日止，按週年
    利率百分之5計算之利息，為有理由，應予准許。逾此範圍
    之請求，則無理由，應予駁回。
五、本件原告勝訴部分係就民事訴訟法第427條訴訟適用簡易程
    序所為被告敗訴之判決，依同法第389條第1項第3款規定，
    應依職權宣告假執行。另依同法第392條第2項之規定，依職
    權宣告被告預供相當擔保，免為假執行。
六、訴訟費用負擔之依據：民事訴訟法第79條。
中　　華　　民　　國　　111 　年　　11　　月　　24　　日
    　　　　　　　岡山簡易庭  法    官  林揚奇
以上正本係照原本作成。
如不服本判決，應於送達後20日內，向本院提出上訴狀並表明上
訴理由，如於本判決宣示後送達前提起上訴者，應於判決送達後
20日內補提上訴理由書（須附繕本）。
中　　華　　民　　國　　111 　年　　11　　月　　24　　日
                              書 記 官  陳麗如